# 同一控制下合并被合并方净资产为负数的处理

提问人：ncgodson 时间：2011-08-22 14:41:34
如果甲同一控制下控股合并乙，甲按评估基准日评估值并溢价10%支付对价，假若乙公司评估基准日账面净资产为-500万元、评估值为1,000万元、甲公司支付对价1,100万元，现甲公司如何进行账务处理？与朋友讨论有如下意见： 1 、严格按同一控制下合并处理，同时由于资产账面价值不能为负，所以对乙公司投资以 0 元计，即：借：资本公积
-1,100 长期股权投资-乙公司 0 贷：货币资金
-1,100但该处理存在如下问题：甲对乙具有控制应当采用成本法核算，则即乙公司将来净资产为正数甲公司长期股权投资仍不能恢复，只能一直以 0 核算。 2 、对方法 1 进行改良，若乙公司所有者权益将来为正数，甲公司应相应恢复长期股权投资价值，并同时增加资本公积，该恢复以原始投资为限。 3 、直接认为该交易系以公允价值交易，不存在因同一最终控制方影响而使交易价值不公允采用权益结合法，此处采用购买法处理。上述处理请各位予以指教，谢谢！
该贴已经同步到 ncgodson的微博

回答人：chenyiwei
赞同第一种。第二种的后续调整违反成本法的定义和基本原则。第三种突破了现行的同一控制下企业合并的会计处理基本框架，所以不能接受。

回答人：chenyiwei
回复 ncgodson 的帖子
在IFRS下的实务中，一般是允许具有商业实质的非同一控制下企业合并选择采用购买法的，但一旦选定了会计处理方法，即构成一项会计政策，需一贯地运用于所有类似的交易。
你目前的处理方法应当也是可以的。

提问人：ncgodson 时间：2011-08-22 21:29:32
回复 chenyiwei 的帖子
我们讨论中也是认为按照准则应该采用方法 1 处理，但是难点在于对乙投资的后续计量问题，如果乙公司将来就评估增值因素得以用交易实现，净资产将变为正数，此处投资一直以 0 计量，是否妥当呢？

回答人：chenyiwei
按成本法的原则应当如此。

提问人：276810366 时间：2016-05-26 17:28:40
这种情况下，合并报表怎么编？

回答人：chenyiwei
如果用购买法，则合并报表的编制方法与一般的非同一控制下企业合并下的合并报表编制方法相同。